【裁判字號】    90,訴,233
【裁判日期】    900330
【裁判案由】    貪污治罪條例等
【裁判全文】
臺灣臺南地方法院刑事判決                            九十年度訴字第二三三號
    公  訴  人  臺灣台南地方法院檢察署檢察官
    被      告  乙○○
右列被告因違反貪污治罪條例等案件，經檢察官提起公訴（八十九年度偵字第一三七
九七號），本院判決如左：
    主  文
乙○○行使偽造國民身分證，足以生損害公眾及他人，累犯，處有期徒刑肆月，扣案
偽造之甲○○身分證壹枚沒收；又對於依據法令從事公務之人員，關於違背職務之行
為，行求賄賂，累犯，處有期徒刑壹年，褫奪公權貳年，扣案之新台幣伍萬元沒收。
應執行有期徒刑壹年貳月，褫奪公權貳年，扣案偽造之甲○○身分證壹枚及新台幣伍
萬元均沒收。
    事  實
一、乙○○前有肅清煙毒條例、詐欺等多項前科，最近一次於民國八十三年間，因違
    反麻醉藥品管制條例案件，經台灣台北地方法院判處有期徒刑十月確定，於八十
    五年九月五日執行完畢；又因非法吸用及販賣化學合成麻醉藥品，經台灣高等法
    院各判處十月及五年五月有期徒刑，應執行有期徒刑六年確定，於八十七年十一
    月十九日假釋出獄，刑期應至九十年八月二十九日始屆滿，假釋期間，又於八十
    八年間因施用第二級毒品案件，經撤銷假釋，因未到案執行，為台灣士林地方法
    院檢察署於八十九年七月二十日士檢執丙緝字第○○○九二二號通緝在案，乙○
    ○猶不知悔改，企圖隱匿真實身分，於八十九年三、四月間提供自己之照片及乙
    ○○之弟甲○○年籍資料，以新台幣（下同）三萬元之代價，委託姓名年籍不詳
    人士偽造身分證，該不詳人士將乙○○之照片貼在偽造之甲○○身分證上後，交
    由乙○○行使以逃避警方追緝，足以生損害於甲○○及戶政機關對身分證件之管
    理。嗣於八十九年九月十八日十二時三十分許，乙○○在台北市○○區○○街四
    十巷口徘徊時，為台北市政府警察局士林分局文林派出所員警王宏榮發現其形跡
    可疑趨前盤詰之際，乙○○因攜帶用以安非他命秤重之電子磅秤一個（此部分由
    察官另案偵辦），心虛拒絕受檢欲行脫逃，為王宏榮阻止，乙○○為免於逮捕，
    乃另行起意對依法執行公務之員警王宏榮行求賄賂，從其口袋內取出五萬元，欲
    請求王宏榮違背職務免將其逮捕，為王宏榮當場拒絕，乙○○見行賄不遂，乃反
    抗逃逸約五十公尺，經王宏榮立即通報勤務中心支援，於同日十二時三十五分許
    ，為警攔阻逮捕帶回警局訊問後，乙○○因持有前開偽造之甲○○身分證，唯恐
    被警查獲，遂趁隙將該偽造之身分證棄置於士林分局辦公室桌櫃內，旋為警發現
    而當場扣得。
二、案經台北市政府警察局士林分局報告台灣士林地方法院檢察署呈請台灣高等法院
    檢察署令轉台灣台南地方法院檢察署檢察官偵查起訴。
    理  由
一、訊據被告乙○○固不否認因被通緝，為便於出沒逃避警方之追查，以三萬元之代
    價委託不詳姓名人士偽造其弟甲○○之身分證予以行使，惟矢口否認有何行賄之
    犯行，辯稱：伊曾被抓過五次，出示偽造之甲○○身分證後員警皆誤以其即為甲
    ○○本人，但當日係員警故意找伊麻煩，想查看伊身上有何東西，結果五萬元從
    口袋內掉落，才說伊行賄，伊欲與執行勤務之員警王宏榮當面對質解疑云云。按
    證人在偵查中已經合法訊問，其陳述明確別無訊問之必要者，不得再行傳喚，刑
    事訴訟法第一百九十六條定有明文。而王宏榮於台灣士林地方法院檢察署偵查中
    經合法訊問指證甚詳，並出具查案經過之報告一份在卷可查，王宏榮身為執法人
    員，與被告素無嫌隙，當無設詞誣陷、故入被告於罪之理，被告請求與其對質，
    本院認無必要，合先敘明。
二、次查，被告委託他人偽造其弟甲○○身分證及為免被發覺真實身分而行使之事實
    ，業據被告於偵查、審理中供承不諱，復有偽造之甲○○身份證一枚附卷可稽，
    被告行使偽造國民身分證之犯行足以認定。而被告行賄之事實，亦據證人即逮捕
    被告之員警王宏榮於偵查中具結證述屬實，且有案發經過之報告書及扣案之五萬
    元賄款足資佐證，事證已甚明確。況倘如被告所辯，被告為王宏榮捉過五次且事
    後均安然無事而返，王宏榮對被告盤查當日，既認不出被告，誤被告係甲○○之
    情形下，若被告於現場疏忽掉落五萬元現金，為免遭識破，理應從容拾起並隨行
    配合調查，以圖掩飾，豈須畏懼而拔足而奔？再者，被告通緝在案，員警查獲通
    緝犯後，足以獲得相當之績分，當無再加被告入罪之必要，是王宏榮之證詞堪信
    為真，被告上開所辯顯係卸責之詞，不足採信，其行賄之犯行亦足以認定。
二、核被告乙○○花費三萬元委託不詳姓名人士偽造其弟甲○○之身分證並持以行使
    ，所為係犯刑法第二百十二條之偽造國民身分證罪。被告偽造後復加以行使，係
    犯刑法第二百十六條之行使偽造國民身分證罪，其偽造之低度行為應為行使之高
    度行為所吸收，不另論罪。又被告對於依據法令從事公務之員警王宏榮，以五萬
    元行求欲脫免逮捕，係犯貪污治罪條例第十一條第一項對於依據法令從事公務之
    人員，關於違背職務行為之行求賄賂罪。被告所犯上開二罪間，犯意個別，行為
    互異，應分論併罰。查被告前有肅清煙毒條例、詐欺等多項前科，最近一次於民
    國八十三年間，因違反麻醉藥品管制條例案件，經台灣台北地方法院判處有期徒
    刑十月確定，於八十五年九月五日執行完畢，有卷附台灣高等法院被告全國前案
    記錄表可按，其受有期徒刑之執行完畢，五年以內再犯有期徒刑以上之罪，為累
    犯，應依法加重其刑。被告所犯上揭貪污治罪條例第十一條第一項之罪，因情節
    輕微且行求財物為五萬元，應依同條例第十二條第二項之規定減輕其刑，並依法
    先加後減。爰審酌被告前因違反麻醉藥品管制條例經執行後，仍不思悔改，於非
    法吸用及販賣化學合成麻醉藥品假釋付保護管束中，再施用第二級安非他命毒品
    送觀察勒戒猶未戒除其毒癮，於撤銷假釋後未自動到案接受執行而遭通緝，並仍
    試圖掩飾藏匿，犯罪後仍飾詞圖辯，與被害人係兄弟關係等一切情狀，就其所犯
    二罪，分別量處如主文所示之刑，並定其應執行刑。被告所犯貪污治罪條例第十
    一條第一項之罪，並依同條例第十七條之規定，宣告褫奪公權二年。扣案偽造之
    甲○○身分證一枚及五萬元為被告所有供犯罪所用之物，應依刑法第三十八條第
    一項第二款規定，均宣告沒收。
據上論斷，應依刑事訴訟法第二百九十九條第一項前段，貪污治罪條例第十一條第一
項、第十二條第二項、第十七條，刑法第十一條前段、第二百十六條、第二百十二條
、第四十七條、第五十一條第五款、第三十七條第二項、第三十八條第一項第二款、
罰金罰鍰提高標準條例第一條前段，判決如主文。
中      華      民      國      九十      年      三      月    三十    日
                                  臺灣臺南地方法院刑事第一庭
                                          法  官  陳振謙
右正本證明與原本無異。
如不服本判決，應於判決送達後十日內，向本院提出上訴狀。
                                          書記官  何小玉
中      華      民      國      九十      年      三      月    三十    日
附錄本案論罪科刑法條全文：
貪污治罪條例第十一條第一項
對於第二條人員，關於違背職務之行為，行求、期約或交付賄賂或其他不正利益者，
處一年以上七年以下有期徒刑，得併科新台幣三百萬元以下罰金。
中華民國刑法第二百一十二條
偽造、變造護照、旅券、免許證、特許證及關於品行、能力服務或其他相類之證書、
介紹書，足以生損害於公眾或他人者，處一年以下有期徒刑、拘役或三百元以下罰金
。
中華民國刑法第二百一十六條
行使第二百十條至第二百十五條之文書者，依偽造、變造文書或登載不實事項或使登
載不實事項之規定處斷。


司法院資訊處製作；財團法人民間司法改革基金會備份。
